【裁判字號】    90,重訴,175
【裁判日期】    900731
【裁判案由】    清償借款
【裁判全文】
臺灣臺南地方法院民事判決  九十年度重訴字第一七五號
    原      告  第一商業銀行股份有限公司新營分行
    法定代理人  丙○○
    訴訟代理人  戊○○
    被      告  乙○○
                甲○○○
                丁○
右當事人間請求清償借款事件，本院判決如左：
    主    文
被告乙○○應給付原告新台幣陸佰貳拾柒萬元，及自民國八十九年十月九日起至清償
日止，按年息百分之八點八四計算之利息，並自民國八十九年十一月十日起，逾期在
六個月內者，按上開利率百分之十，逾期超過六個月者，按上開利率百分之二十計算
之違約金。
原告其餘之訴駁回。
訴訟費用由被告乙○○負擔二分之一，餘由原告負擔。
    事    實
甲、原告方面：
  一、聲明：求為判決被告應連帶給付原告新台幣（下同）六百二十七萬元及自民國
      八十九年十月九日起至清償日止，按年息百分之八點八四計算利息，暨自八十
      九年十一月十日起，逾期在六個月內者，按上開利率百分之十，逾期超過六個
      月者，按上開利率百分之二十計算之違約金。
  二、陳述：
  （一）被告乙○○於八十八年十月三十日邀同被告甲○○○、丁○為連帶保證人向
        原告借款一千萬元，約定期限至八十八年十二月五日，利息按年息百分之八
        點四按月計付，嗣經展期至八十九年十月十五日，依約如遲延履行時，除按
        上開利率計算遲延利息外，逾期在六個月以內者，另按原訂利率百分之十，
        逾期超過六個月者，另按上開利率百分之二十加付違約金。
  （二）被告乙○○對上開借款於八十九年十月十五日到期尚有本金六百二十七萬元
        未清償，且利息僅繳至八十九年十月八日，履經催討均未獲清償，為此依消
        費借貸及連帶保證之法律關係提起本訴。
  三、證據：提出借據一紙、借款申請書一紙、放款貸放傳票及轉帳收入傳票各一紙
      、借款展期約定書三紙、約定書三份、查詢單二紙及戶籍謄本三份為證，並聲
      請訊問證人周培森、林金春。
乙、被告方面：
  壹、被告乙○○部分：
  一、聲明：原告之訴駁回。
  二、陳述：
  （一）真正借款人係伊女兒金怡和，伊是有同意金怡和以伊名義向原告借款，借款
        經過都是金怡和與原告接洽辦理，錢也是金怡和拿走，原告應向金怡和請求
        。
  （二）原告所提出之借據上之簽名確係由伊親簽，但印章不是伊所蓋立，借款期限
        係到八十八年十二月五日，之後之辦理情形，伊不清楚，原告所提出之三紙
        展期約定書上之簽名均非伊所簽立，伊並未向原告申請展期。
  三、證據：聲請訊問證人金怡和。
  貳、被告甲○○○及丁○部分：
  一、聲明：原告之訴駁回。
  二、陳述：伊二人有同意擔任連帶保證人，但期限只到八十八年十二月五日，借據
      上之簽名係伊二人親簽，但印章則不是伊二人親自蓋用，原告所提出之展期約
      定書三紙上之簽名蓋章亦非伊二人所為，原告並未通知伊二人辦理展期，伊二
      人亦未同意展期，自不再負連帶保證人之責。
      理    由
一、原告起訴主張被告乙○○於八十八年十月三十日邀同被告甲○○○、丁○為連帶
    保證人向原告借款一千萬元，約定期限至八十八年十二月五日，利息按年息百分
    之八點四按月計付，嗣經展期至八十九年十月十五日，依約如遲延履行時，除按
    上開利率計算遲延利息外，逾期在六個月以內者，另按原訂利率百分之十，逾期
    超過六個月者，另按上開利率百分之二十加付違約金。而被告乙○○對上開借款
    於八十九年十月十五日到期未清償，且利息僅繳至八十九年十月八日，履經催討
    均未獲清償，為此依消費借貸及連帶保證之法律關係訴請被告連帶給付尚未清償
    之借款六百二十七萬元，及如主文第一項所示之利息暨違約金等語。被告乙○○
    則以：真正借款人係伊女兒金怡和，借款經過都是由金怡和接洽，原告應向金怡
    和求償等語；被告甲○○○、丁○則以：伊二人是有同意擔任連帶保證人，但期
    限係到八十八年十二月五日，伊二人並未同意辦理展期，自無須再負連帶保證人
    之責等語，資為抗辯。
二、查原告主張被告乙○○於八十八年十月三十日邀同被告甲○○○、丁○為連帶保
    證人簽立借據向原告借款一千萬元，約定利息以年息百分之八點八四按月計付，
    借款期限為八十八年十月三十日起至八十八年十二月五日止，並約定到期不履行
    除應付遲延利息外，逾期六個月以內，按上開利率百分之十，逾期超過六個月者
    ，按上開利率百分之二十加付違約金，嗣又經三次展期，到期日延展至八十九年
    十月十五日到期，惟上開借款到期後尚有本金六百二十七萬元未清償，且利息僅
    繳至八十九年十月八日止之事實，業據其提出借據一紙、借款申請書一紙、放款
    貸放傳票及轉帳收入傳票各一份、展期約定書三份、約定書三份及查詢單三紙為
    證，復為被告所不爭，應堪信為真實。至原告主張被告乙○○為借款人及被告甲
    ○○○、丁○為連帶保證人，應對上開未清償之借款負連帶清償之責部分，被告
    則以前揭情詞置辯，經查：
（一）被告乙○○固辯稱系爭借款之真正借款人係伊女兒金怡和，惟被告乙○○亦自
      承伊有同意金怡和以伊之名義借款，借據係伊本人親自去簽立（見本院九十年
      四月十六日言詞辯論筆錄），則系爭借貸契約係成立於被告乙○○與原告間，
      被告乙○○自應負借款人之責任，被告乙○○抗辯借款係由金怡和使用，原告
      應向金怡和追償，顯無足採。被告乙○○雖又抗辯展期約定書非伊本人親自辦
      理，惟展期係由被告乙○○之女兒金怡和辦理，伊有跟被告乙○○說，亦經證
      人即被告乙○○女兒金怡和於本院審理時陳述明確（見本院九十年六月二十七
      日言詞辯論筆錄），則辦理延展之效力自及於被告乙○○，況無論有無辦理展
      期，原告起訴請求時，借款期限均已屆至，被告乙○○依借貸契約即負有返還
      借款之義務，從而原告依消費借貸之法律關係，請求借款人即被告乙○○給付
      尚未清償之本金及利息並違約金，於法有據，應予准許。
（二）按就定有期限之債務為保證者，如債權人允許主債務人延期清償時，保證人除
      對其延期已為同意外，不負保證責任，民法第七百五十五條定有明文。又按本
      件原告與擔任連帶保證人之被告甲○○○、丁○亦有約定：「立約人（即被告
      甲○○○及丁○）所保證之債務，如主債務人未依約履行時，貴行（即原告）
      基於主債務人之申請，認為有允許主債務人延期清償或分期清償之需要時，得
      以書面通知立約人，立約人同意於貴行書面通知到達或視為到達時，仍續負全
      部債務之保證責任」，此觀原告提出之由被告甲○○○、丁○於八十八年八月
      二十三日所簽立之約定書第十三條自明。是以依上開法律之規定及兩造之約定
      ，原告若同意借款人即被告乙○○延期清償，須以書面通知擔任連帶保證人之
      被告甲○○○及丁○二人。惟查本件原告於系爭借款之原定本金清償期係八十
      八年十二月五日，係屬定有期限之債務，原告自承於系爭借款債務屆期後，允
      許借款人展期三次，展期至八十九年十月十五日清償，並有原告所提出之借款
      展期約定書三紙在卷可憑，自堪信為真實，惟被告甲○○○、丁○二人否認有
      同意展期，則原告自應就被告甲○○○二人有同意之有利於己之事實負舉證之
      責，而依證人即本件借款展期之原告公司承辦人員周培森所述：「展期約定書
      是由被告乙○○填寫完畢後拿到銀行來辦理，由我核對印章相符，就同意他展
      期，....，第一次是乙○○的女兒金怡和拿過來的，本件展期很多次，其中一
      次是乙○○拿來辦理的，拿來時資料都已經填載完畢」等語（見本院九十年四
      月三十日言詞辯論筆錄），並無法證明展期約定書有經被告甲○○○、丁○二
      人之同意，又展期約定書上雖有蓋有甲○○○及丁○二人之印文，惟證人金怡
      和於本院審理時已明確證述：「借據上的印章是我刻的，....，刻完後印章就
      放在我這裡，沒有將印章返還被告三人，....，三紙展期約定書都是由我填寫
      及蓋章，我沒有通知被告甲○○○及丁○，但要辦展期我有跟我父親說過，因
      為當時繳息很正常」等語（見本院九十年六月二十七日言詞辯論筆錄），顯見
      印章係由金怡和所蓋用，亦非被告甲○○○、丁○二人所親自蓋立，且未經被
      告甲○○○、丁○二人之同意至明，而原告亦自承展期部分並未通知被告甲○
      ○○、丁○二人（見本院九十年五月十六日言詞辯論筆錄），則依上述法律規
      定及兩造之約定，原告即不得請求被告甲○○○、丁○二人就系爭借款債務負
      連帶給付之責。
三、綜上所述，被告乙○○既同意金怡和以其名義為借款人向原告借款，即為本件借
    貸契約之當事人，自應依約負責返還借款，從而，原告依消費借貸之法律關係，
    請求被告乙○○給付本件尚未清償之本金六百二十七萬元及如主文所示之利息並
    違約金，即屬有據，為有理由，應予准許。至原告依連帶保證之法律關係請求被
    告甲○○○、丁○負連帶給付之責部分，因本件借款之展期並未經被告二人之同
    意，依法被告二人已不負保證之責，已如前述，是原告該部分之請求，即屬無據
    ，為無理由，應予駁回。
四、結論：原告之訴為一部有理由，一部無理由，依民事訴訟法第七十九條但書，判
    決如主文。
中      華      民      國    九十      年      七      月    三十一    日
                                臺灣臺南地方法院民事第二庭
~B法      官  童來好
右為正本係照原本作成
如對本判決上訴，須於判決送達後廿日內向本院提出上訴狀
中      華      民      國    九十      年      七      月    三十一    日
~B法院書記官  鄭佩玉


司法院資訊處製作；財團法人民間司法改革基金會備份。
